【裁判字號】    99,上易,625
【裁判日期】    990701
【裁判案由】    傷害等
【裁判全文】
臺灣高等法院臺中分院刑事判決         99年度上易字第625號
上  訴  人
即  被  告  甲○○原名王書勛.
上列上訴人因恐嚇案件，不服臺灣南投地方法院98年度易字第24
0號中華民國99年4月20日第一審判決（起訴案號：臺灣南投地方
法院檢察署97年度偵字第5229號、98年度偵字第3038號），提起
上訴，本院判決如下：
    主  文
上訴駁回。
    事  實
一、甲○○（原名王書勛，下稱甲○○或王書勛）係墩文企業有
    限公司（下稱墩文公司）員工，因墩文公司於民國97年10月
    15日接受劉忠協委託，處理劉忠協與丁○○、丙○○及楊琇
    瑩間關於「比佛利山莊」（設於南投縣仁愛鄉大同村榮光巷
    23-1號）經營權糾紛，及有關劉忠協所有之「比佛利山莊」
    持分取得經營管理權利等事宜，甲○○即於97年11月21日中
    午12時30分，偕墩文公司同事許志豪（另由臺灣南投地方法
    院檢察署檢察官為不起訴處分確定在案）至「比佛利山莊」
    。詎甲○○到達「比佛利山莊」後，因不滿楊琇瑩、丁○○
    等人於97年11月19日未出席參加墩文公司前向南投縣仁愛鄉
    調解委員會聲請經營權糾紛事件之調解，竟基於公然侮辱之
    犯意，在「比佛利山莊」接待大廳內之不特定人得以共見共
    聞處所，以「幹你娘」（臺語）粗鄙足以使人難堪之言語，
    大聲對「比佛利山莊」經理丁○○辱罵。甲○○復見「比佛
    利山莊」接待大廳有監視器錄影，隨即另基於強制之犯意，
    接續以徒手用力推丁○○胸前之方式，將丁○○推至「比佛
    利山莊」外之停車場處，而以強暴之方式使丁○○行無義務
    之事。甲○○將丁○○推至停車場後，見停車場未有監視器
    錄影，為監視之死角，隨即另基於傷害之犯意，以徒手毆打
    丁○○胸部，致丁○○胸部受有挫傷（約5×5公分）之傷害
    （公然侮辱罪、強制罪及傷害罪分別經原審判處拘役拾日
    、伍拾日、貳拾日，並定應執行拘役玖拾日，如易科罰金，
    均以新臺幣壹仟元折算壹日。前揭公然侮辱等罪，上訴後均
    經甲○○具狀撤回上訴而確定）；甲○○另基於恐嚇危害安
    全之犯意，向丁○○恫稱「要聽話，在沙鹿要過活得要小心
    」、「海線的兄弟我很熟，會找人去找你」及「我知道你得
    癌症，你是不是還想再做化療」等言語，以此加害生命、身
    體之事恐嚇丁○○，使丁○○心生畏懼，致生危害於丁○○
    之安全。經距離停車場不遠之處正在廚房從事清洗工作之丙○○聽聞辱罵聲後即起身前往前揭監視器拍攝範圍外之停車
    場角落查看，丙○○並在上駁坎往停車場處看見王書勛掐住
    丁○○脖子、聽聞王書勛對丁○○之恐嚇言語、看見丁○○
    用手比打電話的手勢即趕緊進入大廳報警處理，始查悉上情
    。
二、案經丁○○訴由南投縣政府警察局仁愛分局報告臺灣南投地
    方法院檢察署檢察官偵查起訴。
    理  由
一、程序方面：
(一)、按被告以外之人於檢察事務官、司法警察官或司法警察調查
    中所為之陳述，與審判中不符時，其先前之陳述具有較可信
    之特別情況，且為證明犯罪事實存否所必要者，得為證據，
    刑事訴訟法第159條之2定有明文。證人丁○○、丙○○於警
    詢所為之陳述，為被告以外之人審判外所為陳述，對被告而
    言，性質上屬傳聞證據，而被告甲○○於原審亦就上開供述
    之證據能力提出爭執，主張無證據能力，經審酌該陳述之內
    容，與證人丁○○、丙○○於原審審理時所為陳述，並無不
    符，尚非為證明犯罪事實存否所必要者，而與刑事訴訟法第
    159條之2所定情形不相符合，應認不具證據能力。
(二)、次按刑事訴訟法第159條之1第2項規定：「被告以外之人於
    偵查中向檢察官所為之陳述，除顯有不可信之情況者外，得
    為證據」已揭示被告以外之人於偵查中向檢察官所為之陳述
    ，原則上為有證據能力，僅於顯有不可信之情況，始例外否
    定其得為證據。是被告如未主張顯有不可信之情況時，檢察
    官自無從就無該例外情形而為舉證，法院亦無庸在判決中說
    明無例外情形存在之必要；僅於被告主張有例外情形而否定
    其得為證據時，法院始須就有無該例外情形予以調查審認（
    最高法院99年度臺上字第1386號刑事判決參照），被告甲○○在原審及本院，及其辯護人在原審，均未主張或釋明證人
    丁○○、丙○○在偵查中之證言有何「顯有不可信之情況」
    ，證人丁○○、丙○○在偵查中之證言，具有證據能力。
(三)、被告以外之人於審判外之陳述，經當事人於審判程序同意作
    為證據，法院審酌該言詞陳述或書面陳述作成時之情況，認
    為適當者，亦得為證據。當事人、代理人或辯護人於法院調
    查證據時，知有刑事訴訟法第159條第1項不得為證據之情形
    ，而未於言詞辯論終結前聲明異議，視為有前項之同意，刑
    事訴訟法第159條之5定有明文。被告甲○○之選任辯護人於
    原審僅就證人之警詢筆錄表示無證據能力（原審卷第28頁）
    ，且於原審審理時經提示其他相關具傳聞性質之證據資料，
    雖稱：待結辯時一併陳述，惟結辯時亦無支字片語提及關於
    證據能力之意見（原審卷第102-105頁、第107頁），且被告
    甲○○迄於本院言詞辯論終結前亦未聲明異議。審酌證人丁○○、丙○○警詢筆錄以外，其他相關具傳聞性質之證據資
    料作成之情況，核無違法取證或其他瑕疪，且為證明本件犯
    罪事實所必要之重要關係事項，認為以之作為證據為適當，
    依刑事訴訟法第159條之5規定，應有證據能力。
二、實體部分：
(一)、訊據被告固坦承於上開時、地，與告訴人丁○○發生爭執，
    並以手推丁○○至「比佛利山莊」之停車場等情，惟矢口否
    認何恐嚇危害安全之犯行，辯稱：被告根本不知道丁○○罹
    患癌症，不可能談及化療之事，亦不知悉丁○○住在沙鹿，
    不可能談到沙鹿、海線之事，況且，被告與丁○○互毆之時
    ，證人丙○○在廚房，距離停車場有50公尺之遠，根本不可
    能聽到伊與丁○○之對話，丙○○為丁○○之姪女，其證詞
    自有偏頗云云。經查：
    1.本件案發過程，經原審勘驗97年11月21日「比佛利山莊」
      之監視器光碟（原審卷第77-83頁），就與被告恐嚇危害
      安全犯行相關部分之勘驗結果如后所示：
      一、櫃臺部份（CH2）：開始錄影時間：螢幕顯示時間
        自97年11月21日12時28分57秒至12時44分59秒。˙˙˙
        王書勛：我跟你講喔，我幹你娘，（無法辨識），我就
        從清水那邊給你。許志豪：還是我要叫警察來？王書勛
        ：你是開刀開不煩嗎？˙˙˙王書勛：你給人家僱用什
        麼？（用身體推撞丁○○）幹你娘，你不用講這些啦（
        用手推擠丁○○往門口）。丁○○：你怎麼這樣啦。王
        書勛：怎樣。你給我裝肖維，你現在是怎樣。（丁○○
        被推至門外，離開畫面，王書勛亦至門外，離開畫面）
        許志豪：不高興啦，怎樣。（12時35分36秒，許志豪亦
        離開畫面至戶外）（12時39分13秒丙○○進入大廳）（
        12時39分35秒許志豪進入大廳）許志豪：妳不可以進去
        了，妳出來。丙○○：我為什麼要出去？許志豪：妳現
        在是用什麼角色在這裡？丙○○：我這裡是比佛利山莊
        ，我這裡有發生糾紛，有人掐住別人的脖子。許志豪：
        好，報案。丙○○：這裡是比佛利山莊。許志豪：報警
        就對了，順便把那些兄弟叫上來。（12時40分36秒王書
        勛、黃宗熙及許志豪進入大廳）˙˙˙丙○○：你把人
        家脖子掐住是什麼意思？王書勛：幹。（把櫃檯資料往
        外丟出）許志豪：有誰看到啦。丙○○：你憑什麼掐住
        人家脖子？王書勛：阿。丙○○：你憑什麼？王書勛：
        幹。丙○○：關我們什麼事。（王書勛丟資料）丙○○
        ：你不要丟東西好不好。王書勛：我就是喜歡丟東西怎
        麼樣，我就站在這裡，不想走ㄌㄟ。我現在就站在這邊
        ，怎麼樣，警察有辦法把我架走我隨便妳。許志豪：本
        來就是阿，我們有4分之1阿。王書勛：你是拿人家薪水
        ，你也沒有辦法代表阿。許志豪：我們有4分之1。丙○○：有4分之1就可以大聲嗎？許志豪：誰看到啦。丙○○：我有看到。我可以作證˙˙˙丙○○：˙˙˙為什
        麼要勒住人家的脖子？王書勛：你慢慢講喔。你問你老
        爸阿。丙○○：他不是我爸啦。你們怎麼講都可以阿，
        什麼話都是你們講阿。你們去告阿，威脅人家就可以解
        決事情嗎？為什麼要用這種方式來解決事情？你有本事
        自己找老闆啦˙˙˙（錄至12時44分57秒結束，全程錄
        影無中斷）（原審卷第79-81頁）。
      二、停車場右側（CH8）：開始錄影時間：螢幕顯示時
        間自97年11月21日12時28分57秒至12時45分09秒˙˙˙
        12時36分11秒：王書勛推擠丁○○往停車場角落˙˙˙
        12時37分44秒：王書勛將丁○○逼至停車場角落，監視
        器拍攝範圍之邊緣。12時39分08秒：王書勛及丁○○走
        回大廳（全程錄影有影像無聲音，全程錄影無中斷）˙
        ˙˙四、左邊門口（CH4）：開始錄影時間：螢幕顯示
        時間自97年11月21日12時28分57秒起至12時44分59秒。
        12時35分21秒：王書勛往門外用力推擠丁○○。12時40
        分30秒：丁○○返回大廳（全程錄影有影像無聲音，全
        程錄影無中斷）。五、右邊門口（CH7）：開始錄影時
        間：螢幕顯示時間自97年11月21日12時28分57秒起至12
        時45分09秒。12時35分21秒：王書勛往門外用力推擠丁○○。12時35分27秒：王書勛用力推擠丁○○。12時40
        分29秒：丁○○返回大廳（全程錄影有影像無聲音，全
        程錄影無中斷）（原審卷第82-83頁）。
    2.證人即告訴人丁○○於偵訊中具結證稱：甲○○一進門就
      三字經罵伊，用伊身體的病況恐嚇伊，甲○○知道伊癌症
      紀錄，劉世鍊跟他們以前到山莊住過，都知道伊的身體狀
      況，他在打伊之後對伊說到底還想活多久，他說伊住在沙
      鹿他很清楚，沙鹿的兄弟他隨便召喚，叫伊小心一點等語
      （97偵字5229卷第39頁），於原審審理中具結證稱：「（
      問：當天被告有無把你推到『比佛利山莊』外面的停車場
      ？）那一天我在二樓櫃臺，被告對我又拉又推，推到樓下
      停車場，用手打我」、「（問：用手打你之後，有無跟你
      說甚麼話？）他用手勒住我對我說『幹X娘』、『要聽話
      ，在沙鹿要過活得要小心』、『海線的兄弟我很熟，會找
      人照顧你』、『我知道你得癌症，你是不是還想再做化療
      』」、「（問：你聽到被告跟你說『要聽話，在沙鹿要過
      活得要小心』、『海線的兄弟我很熟，會找人照顧你』、
      『我知道你得癌症，你是不是還想再做化療』這些話，當
      時心理感受如何？）很恐慌，後來事情過了好一陣子，睡
      覺還是會驚恐，我還有去看了一兩個月的心理醫生」、「
      問：被告勒住你脖子時，對你說『要聽話，在沙鹿要過活
      得要小心』、『海線的兄弟我很熟，會找人照顧你』、『
      我知道你得癌症，你是不是還想再做化療』，他說這些話
      的地點在哪裡？）在「比佛利山莊」的一樓停車場」、「
      （問：櫃臺是否在二樓？）是的」、「（問：廚房離你們
      停車場的距離是否為一個上下坡？）是一個駁坎的距離，
      大概就是樓上樓下的距離」、「（問：你說被告有恐嚇你
      的話，當時丙○○有無在停車場？）我被勒住脖子時，丙○○在廚房那邊洗碗，聽到聲音後跑過來，並要求被告不
      要使用暴力」、「（問：丙○○是聽到你們的吵架聲音還
      是聽到被告說那些恐嚇的話？）丙○○是聽到被告罵我的
      三字經話，但是有無聽到什麼，我不是很清楚，被告動手
      打我時，丙○○已經走道我旁邊了，所以她有看到被告動
      手打我」（原審卷第65-68頁）、「（問：你聽到被告對
      你講這些話，心裡很害怕嗎？）很害怕」（原審卷第70頁
      ）等語，並有行政院國軍退除役官兵輔導委員會臺中榮民
      總醫院97年12月10日診斷證明書一紙（症狀：焦慮，緊張
      ，情緒不穩，失眠）附卷可稽（97偵5229卷第25頁反面）
      。
    3.證人丙○○於偵訊中具結證稱：伊只聽到甲○○說我知道
      你得癌症，你作化療是作不膩，我軟的步數都用盡了，只
      剩下硬的。然後伊叫甲○○把手放開，因為他當時正勒著
      丁○○的脖子。（甲○○並請檢察官詢問丙○○：當時在
      何處聽到這些話，距離我們有多遠？）停車場有二層，他
      們在上層停車場，伊正好從下層停車場要上來，在斜坡上
      ，距離約10公尺等語（97偵字5229卷第39頁背面、第40頁
      ）；於本院審理中具結證稱：「（問：97年11月21日中午
      有無看到被告與丁○○在『比佛利山莊』停車場？）我事
      先聽到聲音，當時我在廚房的外面洗碗，我聽到有人在罵
      三字經，我覺得這個聲音很熟悉，我就趕緊往聲音的方向
      停車場那邊衝過去，我在洗碗時因為有流水聲，所以聲音
      內容沒有聽得很清楚，只知道是在罵三字經」、「（問：
      你到了停車場那邊看到什麼事情？）我在上駁坎往停車場
      的方向就已經看到丁○○被被告勒住脖子，並且對丁○○
      用臺語說『你是想要再做化療』、『我軟的都用盡了，再
      來就只剩下用硬的』這些話，我就叫被告放開手，可是被
      告還是勒住丁○○的脖子，我看到丁○○用手比打電話的
      手勢，我就趕緊衝去報警」、「（問：當時被告是否有鬆
      手？）我沒有看到被告鬆手」、「（問：在你看到被告勒
      住丁○○脖子時，丁○○有無還手？）丁○○已經被被告
      架住，無力掙扎了」、「（問：當時你在洗碗的地點距離
      停車場還有一段距離，你怎麼會聽到這些聲音？）聲音很
      大聲，且直線距離沒有很長，我洗碗的地點距離被告和丁○○的位置沒有很遠，再加上被告的聲音很熟悉，所以我
      把水龍頭關上就聽的更清楚了，我確定是被告的聲音後我
      就趕緊衝過去」、「（問：事情發生之後，丁○○有無跟
      你提過被告對他說的那些話後的感受？）丁○○說他很害
      怕，晚上都睡不好，也有去醫院，還有在念經」、「（問
      ：妳對警詢筆錄有何意見？〈提示97年偵字5229號卷丙○○第一次警詢筆錄〉當時我在廚房洗碗我只有聽到有人在
      罵三字經，我上駁坎之後才聽到『作化療』等語」、「（
      問：妳剛剛說妳在廚房洗碗是聽到有人罵三字經，可是你
      在警詢筆錄中是說妳只聽到吵鬧聲，為何會不同？）我一
      開始是只有聽到吵鬧聲，可是我把水龍頭關掉之後，我就
      可以確認有人在罵三字經」等語（原審卷第72-74頁）。
      經核與證人丁○○上開證述情節，大致相符。佐以依前揭
      監視器光碟勘驗結果，可知丙○○於12時39分13秒進入大
      廳後即報警稱：我這裡是比佛利山莊，我這裡有發生糾紛
      ，有人掐住別人的脖子。又於12時40分36秒王書勛、丁○○進入大廳後迭對王書勛稱：你把人家脖子掐住是什麼意
      思？你憑什麼掐住人家脖子？你憑什麼？有4分之1就可以
      大聲嗎？威脅人家就可以解決事情嗎？為什麼要用這種方
      式來解決事情？等語（原審卷第79-80頁），及監視器拍
      攝範圍外之停車場角落（案發現場）附近（即有監視器拍
      攝之停車場）並未見證人丙○○身影，證人丙○○於距離
      停車場不遠之廚房從事清洗工作時聽聞辱罵聲後，即起身
      前往前揭監視器拍攝範圍外之停車場角落，並在上駁坎往
      停車場處看見王書勛掐住丁○○脖子、聽聞王書勛對丁○○恫嚇「要聽話，在沙鹿要過活得要小心」、「海線的兄
      弟我很熟，會找人去找你」及「我知道你得癌症，你是不
      是還想再做化療」等恐嚇言語、看見丁○○用手比打電話
      的手勢即趕緊進入大廳報警處理等情，均堪以認定。被告
      僅以丙○○為丁○○之姪女為由，即稱其證詞偏頗云云，
      尚無足採。
    4.原審勘驗97年11月21日「比佛利山莊」之櫃臺部份（CH2
      ）監視器光碟，王書勛於大廳時曾對丁○○稱：我跟你講
      喔，我幹你娘，（無法辨識），我就從清水那邊給你、你
      是開刀開不煩嗎？等語（原審卷第78頁），查：比佛利山
      莊在南投縣仁愛鄉，而清水為臺中縣海線鄉鎮，及開刀、
      化療及放療為癌症治療三部曲，均為公眾週知之事實，以
      前揭王書勛於大廳時對丁○○所稱言語，應認被告甲○○
      確實知道丁○○住在沙鹿及罹患癌症等情。被告辯稱：根
      本不知道丁○○罹患癌症，不可能談及化療之事，亦不知
      悉丁○○住在沙鹿，不可能談到沙鹿、海線之事云云，應
      係臨訟飾卸之詞，顯無足採。又原審勘驗97年11月21日「
      比佛利山莊」之監視器光碟結果：停車場右側（CH8）、
      停車場左側（CH11）均全程錄影有影像無聲音，全程錄影
      無中斷，已如前述。本件自難因監視器中無被告與證人丁○○對話之錄音致無法知悉被告與證人丁○○在「比佛利
      山莊」停車場之對話內容，即採為被告有利之認定甚明。
    5.證人丙○○在上駁坎往停車場處看見王書勛掐住丁○○脖
      子、聽聞王書勛對丁○○之恐嚇言語，並看見丁○○用手
      比打電話的手勢，即趕緊衝去大廳報警，而非於廚房內聽
      聞王書勛對丁○○之恐嚇言語，已如前述。且被告於警詢
      稱：丙○○拉扯我雙手，並表明要對丙○○提出傷害告訴
      （97偵5229卷第3頁反面-第4頁）；於偵訊稱：丙○○拉
      扯間讓我的手受傷，我是先跟丁○○拉扯，後來才與丙○○拉扯，並對丙○○撤回告訴（97偵5229卷第19頁反面）
      ，由被告就算對丙○○提出傷害告訴，亦僅表明丙○○拉
      扯讓伊手受傷云云，可知證人丙○○就算為救護丁○○，
      至多也僅與被告發生拉扯而已，並無毆打被告之情。則被
      告主張證人丙○○在廚房，距離停車場有50公尺之遠，根
      本不可能聽到伊與丁○○之對話，及上訴理由辯稱證人丙○○看到兩人互毆跑出來幫助告訴人毆打被告，告訴人並
      無心生畏懼情形云云，均與事實不符，而難採為有利被告
      之認定。
    6.證人許志豪於原審審理中證稱：伊沒有聽到被告與丁○○
      在停車場爭吵的內容，只聽到兩人講話很大聲乙情（原審
      第100頁），是證人許志豪當時未在「比佛利山莊」停車
      場而不知被告與證人丁○○間之對話內容，堪以認定，證
      人許志豪於原審審理中證稱：從爭吵再回到大廳的路上，
      伊沒有看到被告有恐嚇或毆打丁○○的情形（原審卷第10
      0頁），尚難遽採為有利被告之認定。另證人許志豪於原
      審審理中又證稱：在丁○○跟被告走回大廳的路上，伊沒
      有看到丁○○露出很害怕的表情（原審卷第100頁），及
      被告上訴理由主張由監視錄影帶錄到兩人部分行為觀察，
      由停車場右側（CH8）錄影機觀之，12時39分08秒以下，
      錄影帶中王書勛與丁○○走回大廳時，兩人並肩交談，清
      晰可見，告訴人丁○○毫無畏懼之情形云云。然查，證人
      丁○○是否因被告恫嚇上開言語而心生畏懼，應屬證人丁○○內心感受之情狀，尚難以證人丁○○外表之表情或第
      三人之感官觀察而認定，是證人許志豪於原審審理中證述
      未見露出很害怕的表情，無法採為被告有利之認定；同理
      ，前揭停車場右側（CH8）錄影機錄下自12時39分08秒以
      下之王書勛與丁○○走回大廳情形，縱可顯示丁○○毫無
      畏懼之情形，亦難採為被告有利之認定，本件自無勘驗停
      車場右側（CH8）錄影機所錄錄影帶之必要。
    7.綜上，被告於上開時、地，有對證人丁○○恫稱上開言語
      ，至證人丁○○心生畏懼之恐嚇危害安全之犯行，洵堪認
      定，應依法論科。
(二)、核被告甲○○上開所為，係犯刑法第305條之恐嚇危險安全
    罪。原審審酌被告受劉忠協委託處理就「比佛利山莊」之經
    營權糾紛等事宜，竟不知理性解決，而以恐嚇手段為之，對
    被害人丁○○身心造成嚴重損害，否認恐嚇危害安全之犯行
    ，及尚無前科之素行（參卷附之臺灣高等法院被告前案紀錄
    表）等一切情狀，量處期徒刑月，併諭知易科罰金之折算
    標準。核其認事用法，俱無違誤，量刑亦甚允洽。被告上訴
    意旨，仍執陳詞，否認犯罪，為無理由，應予駁回。
三、末按「刑事判決之文字，如有顯係誤寫而不影響全案情節與
    判決本旨者，已經宣示或送達後，仍可由原判決之法院依聲
    請或本於職權以裁定更正之，大法官會議釋字第四三號解釋
    可資參照，此等因筆誤而生之錯誤，既得以裁定更正，即無
    違背法令可言，不生上級審應予撤銷之問題」（最高法院89
    年度臺上字第1199號裁判要旨參照），原審判決將判決日期
    「99年4月20日」記為「98年4月20日」，乃顯然文字之誤寫
    ，且於全案情節與判決本旨均無影響，不生違背法令之問題
    ，亦附此敘明。
據上論斷，應依刑事訴訟法第三百六十八條，判決如主文。
本案經檢察官乙○○到庭執行職務。
中    華    民    國    99    年    7     月    1     日
            刑事第四庭    審判長法  官  洪  耀  宗
                                法  官  許  文  碩
                                法  官  蔡 王 金 全
上列正本證明與原本無異。
不得上訴。
                                書記官  金  珍  華
中    華    民    國    99    年    7     月    1     日

司法院資訊處製作；財團法人民間司法改革基金會備份。
